---
title: "Sazonalidade do ozônio (2008-2013)"
author: "William Amorim"
output: html_document
---

```{r setup, include=FALSE}
knitr::opts_chunk$set(echo = TRUE)
```

Vamos analisar a série de O3 em São Paulo de 2008 a 2013.

# Pacotes

Vamos utilizar os seguintes pacotes:

```{r}
library(tidyverse)
library(modelr)
```

# Dados

Vamos carregar os dados originais.

```{r}
df <- readr::read_csv("../data/artaxo-salvo-geiger/dados_originais.csv")
```

Versão enxuta do banco de dados.

```{r}
df %>%
  mutate(date = lubridate::ymd(stringr::str_c(year, month, day, sep = "-"))) %>% 
  select(date, year, month, dayofweek, hour, dv_weekday_regular,
         siteid, 
         o3_mass_conc,
         congestion_city, congestion_region) %>% 
  readr::write_rds(path = "data/df_O3_2008_2013.rds")
```

```{r}
df_O3 <- read_rds("data/df_O3_2008_2013.rds")
```


# EDA

Os dados apresentam informações de diversas estações de monitoramento. Vamos focar, inicialmente, na estação "Dom Pedro II".

```{r}
df_DPII <- df_O3 %>%
  filter(siteid == 1)
```

Vamos visualizar o gráfico da série:

```{r}
df_DPII %>% 
  ggplot(aes(x = date, y = o3_mass_conc)) +
  geom_line() +
  geom_smooth()

df_DPII %>% 
  ggplot(aes(x = date, y = o3_mass_conc)) +
  geom_line() +
  geom_smooth() +
  labs(x = "Ano", y = expression(paste(O[3], " (", mu, "g/", m^3, ")"))) +
  theme_bw()
ggsave("../img_tese/cap2/O3_DPII.pdf", width = 8, height = 5)
```

Pelo gráfico, podemos observar vários períodos sem informação. Também observamos indícios de uma sazonalidade, com concentraçoes mais altas no começo/fim de cada ano.

Como temos dados horários, podemos analisar o compartamento da concentração ao longo do dia.

```{r}
df_DPII %>% 
  group_by(hour) %>% 
  summarise(mean_O3 = mean(o3_mass_conc, na.rm = TRUE)) %>% 
  ggplot(aes(x = hour, y = mean_O3)) +
  geom_line()
```

Observe que não temos medidas para as 6 horas da manhã, pois é o horário em que a estação era desativada para manutenção.

Pelo gráfico, observamos que o pico de ozônio, em geral, acontece no começo da tarde, entre o meio-dia e as 16 horas.

```{r}
df_DPII %>% 
  group_by(hour) %>% 
  summarise(mean_O3 = mean(o3_mass_conc, na.rm = TRUE)) %>% 
  ggplot(aes(x = hour, y = mean_O3)) +
  geom_line() +
  geom_vline(xintercept = 12, color = "blue", linetype = 2) +
  geom_vline(xintercept = 17, color = "blue", linetype = 2)  


df_DPII %>% 
  group_by(hour) %>% 
  summarise(mean_O3 = mean(o3_mass_conc, na.rm = TRUE)) %>% 
  ggplot(aes(x = hour, y = mean_O3)) +
  geom_line() +
  geom_vline(xintercept = 12, color = "blue", linetype = 2) +
  geom_vline(xintercept = 17, color = "blue", linetype = 2)  +
  labs(x = "Hora", y = expression(paste(O[3], " (", mu, "g/", m^3, ")"))) +
  theme_bw()
ggsave("../img_tese/cap2/O3_DPII_media_horaria.pdf", width = 8, height = 5)
```

Podemos então pegar a média diária dentro desse período para avaliar apenas o horário em que o ozônio está normalmente em alta.

```{r}
df_tarde_DPII <- df_DPII %>% 
  filter(hour %in% 12:16) %>% 
  group_by(date) %>%
  summarise(o3_mass_conc = mean(o3_mass_conc, na.rm = TRUE))
```

Vamos refazer o gráfico da série.

```{r}
df_tarde_DPII %>% 
  ggplot(aes(x = date, y = o3_mass_conc)) +
  geom_line() +
  geom_smooth(se = FALSE)

df_tarde_DPII %>% 
  ggplot(aes(x = date, y = o3_mass_conc)) +
  geom_line() +
  geom_smooth(se = FALSE) +
  labs(x = "Ano", y = expression(paste(O[3], " (", mu, "g/", m^3, ")"))) +
  theme_bw()
ggsave("../img_tese/cap2/O3_DPII_media_diaria.pdf", width = 8, height = 5)

```

Fica mais fácil observar o padrão sazonal agora. Esse padrão parece ser diferente para 2009, mas provavelmente se deve à falta de informação no período.

Vejamos se esse comportamento se repete para todas as estações:

```{r}
df_O3 %>%
    dplyr::mutate(stationname =  
           forcats::lvls_revalue(as.factor(siteid),
                        c("Dom Pedro II", "Santana", "Mooca", "Ibirapuera", 
                          "Nossa Senhora do O", "Sao Caetano", "Congonhas", 
                          "Cerqueira Cesar",
                          "Diadema", "Santo Andre", 
                          "Maua", "Pinheiros", 
                          "Parelheiros", "IPEN", "USP"))) %>% 
  dplyr::filter(siteid %in% c(1, 2, 3, 5, 6, 7, 15, 18, 22, 27, 29, 31)) %>%
  ggplot(aes(x = date, y = o3_mass_conc)) +
  facet_wrap(~stationname) +
  geom_line() +
  theme_bw()
```


Podemos analisar agora as diferenças entre os dias da semana.

```{r}
df_DPII %>% 
  select(date, dayofweek) %>%
  distinct(date, .keep_all = TRUE) %>% 
  inner_join(df_tarde_DPII, by = "date") %>%
  mutate(dayofweek = as.factor(dayofweek)) %>% 
  ggplot(aes(x = dayofweek, y = o3_mass_conc)) +
  geom_boxplot()
```

O dia da semana está codificado como 0 = domingo, 1 = segunda, ..., 6 = sábado. Portanto, encontramos indícios de que a concentração de ozônio é, em média, maior nos fins de semana.



O processo de formação do ozônio na atmosfera é muito complexo. De uma maneira geral, podemos dizer que ele depende de fatores meteorológicos, principalmente temperatura e radiação, e da presença de outros compostos, NOx e VOC (compostos orgânicos voláteis). Desses fatores, é razoável supor que apenas a presença dos compostos, cuja emissão é majoritariamente veicular na cidade de São Paulo, depende do dia da semana.

Na base, temos informações de tráfego na região da estação de monitoramento e na cidade como um todo. Vamos ver como essas medidas se comportam durante a semana.

```{r}
df_DPII %>% 
  filter(hour %in% 12:16) %>%
  mutate(dayofweek = as.factor(dayofweek)) %>% 
  group_by(dayofweek, month) %>%
  summarise(city = mean(congestion_city, na.rm = TRUE),
            region = mean(congestion_region, na.rm = TRUE)) %>%
  gather(local, congestion, city, region) %>% 
  ggplot(aes(x = dayofweek, y = congestion, fill = local,
             group = local)) +
  geom_bar(stat = "identity", position = "dodge") +
  facet_wrap(~month, labeller = "label_both")
```

O congestionamento nos fins de semanas é visivelmente menor do que durante a semana. Isso é contra-intuitivo, pois é um indício de que o aumento de poluição veicular diminui a concentração de ozônio.

Essa relação pode ser explicada se estudarmos com mais atenção a dinâmica de formação do ozônio troposférico e a química atmosférica da cidade de São Paulo.







