---
title: "Ozônio e clima (2008-2013)"
author: "William Amorim"
output: html_document
---

```{r setup, include=FALSE}
knitr::opts_chunk$set(echo = TRUE)
```

Vamos analisar a relação entre ozõnio e clima na cidade de São Paulo usando dados de 2008 a 2013.

# Pacotes

```{r}
library(magrittr)
library(ggplot2)
library(tidyverse)
```


# Dados

```{r}
readr::read_csv("../data/artaxo-salvo-geiger/dados_originais.csv") %>% 
  dplyr::mutate(date = lubridate::ymd(stringr::str_c(year, month, day, sep = "-"))) %>% 
  dplyr::select(date, year, month, dayofweek, hour,
         siteid, 
         o3_mass_conc,
         tp, hm, rd, ws, pp,
         congestion_region, congestion_city,
         dv_ti_0to199m_9am, dv_ti_200to499m_9am) %>% 
  readr::write_rds(path = "data/df_O3_clima_2008_2013.rds")
```


```{r}
df_O3 <- readr::read_rds("data/df_O3_clima_2008_2013.rds")
```

Vamos utilizar a média diária de ozônio medido entre 12h e 17h, focando inicialmente na estação Dom Pedro II.

```{r}
df_tarde_DPII <- df_O3 %>%
  dplyr::filter(siteid == 1, hour %in% 12:16) %>% 
  dplyr::group_by(date) %>%
  dplyr::summarise_at(.vars = vars(o3_mass_conc, tp, rd, hm, ws, pp,
                                   congestion_city, congestion_region),
                      .funs = funs(mean),
                      na.rm = TRUE) %>%  
  dplyr::ungroup()

medidas_manha <- df_O3 %>%
  dplyr::filter(siteid == 1, hour %in% 6:10) %>% 
  dplyr::group_by(date) %>%
  dplyr::summarise_at(.vars = vars(tp, rd, hm, ws, pp, 
                                   congestion_city, congestion_region),
                      .funs = funs(mean),
                      na.rm = TRUE)  %>%
  rename(morning_tp = tp,
         morning_rd = rd,
         morning_hm = hm,
         morning_ws = ws,
         morning_pp = pp,
         morning_con_city = congestion_city,
         morning_con_region = congestion_region)

df_tarde_DPII %<>% 
  left_join(medidas_manha, by = "date") %>% 
  mutate(pp = ifelse(pp == 0, "Não", "Sim"),
         morning_pp = ifelse(morning_pp == 0, "Não", "Sim"))
```

Vamos avaliar qual o melhor valor para categorizar a precipitação.

# EDA

### TEMPERATURA

Vamos comparar as séries de ozônio, temperatura, radiação, umidade e velocidade do vento.

```{r}
df_tarde_DPII %>% 
  dplyr::select(date, O3 = o3_mass_conc, Temperature = tp) %>% 
  tidyr::gather(serie, value, O3, Temperature) %>% 
  ggplot(aes(x = date, y = value)) +
  geom_line() +
  geom_smooth(se = FALSE) +
  facet_wrap(~serie, nrow = 2, scales = "free_y") +
  theme_bw()
```

Observamos que o ozônio apresenta maiores valores em dias quentes.

Vamos ajustar um modelo de regressão linear simples, entre o ozônio e a temperatura, para avaliar o que acontece com os resíduos quando explicamos a série pela temperatura.

```{r, echo = FALSE}
fit <- lm(o3_mass_conc ~ tp , data = df_tarde_DPII)

df_tarde_DPII %>% 
  modelr::add_residuals(fit) %>% 
  tidyr::gather(period, value, 
                tp, morning_tp) %>% 
  dplyr::select() %>% 
  ggplot(aes(x = value, y = resid)) +
  geom_point() +
  geom_smooth(se = FALSE) +
  facet_wrap(~period, scale = "free") +
  theme_bw() +
  labs(x = "Temperature", y = "Residuals")
```


Uma função linear da temperatura não parece explicar completamente a sazonalidade anual da série.

### UMIDADE E PRECIPITAÇÃO

Vamos avaliar a relação do O3 com a umidade agora.

```{r}
df_tarde_DPII %>% 
  dplyr::select(date, O3 = o3_mass_conc, Humidity = hm) %>% 
  tidyr::gather(serie, value, O3, Humidity) %>% 
  ggplot(aes(x = date, y = value)) +
  geom_line() +
  geom_smooth(se = FALSE) +
  facet_wrap(~serie, nrow = 3, scales = "free_y") +
  theme_bw()
```

```{r}
df_tarde_DPII %>%
  dplyr::select(date, O3 = o3_mass_conc, Precipitation = pp) %>%
  na.omit %>% 
  ggplot(aes(x = Precipitation, y = O3)) +
  geom_boxplot() +
  theme_bw()
```


A umidade tende a ser um pouco maior nos períodos de alta do ozônio. Vamos tentar explicar o ozônio agora pela temperatura e pela umidade.


```{r}
fit <- lm(o3_mass_conc ~ tp + hm + pp, data = df_tarde_DPII)
summary(fit)

df_tarde_DPII %>% 
  modelr::add_residuals(fit) %>% 
  ggplot(aes(x = date, y = resid)) +
  geom_point() +
  geom_smooth(se = FALSE) 
```



### RADIAÇÃO E VELOCIDADE DO VENTO

Ainda há sazonalidade nos resíduos. Vamos acrescentar agora a radiação e a velocidade do vento à análise.

```{r}
df_tarde_DPII %>% 
  dplyr::select(date, O3 = o3_mass_conc, Radiation = rd,
                `Wind speed` = ws) %>% 
  tidyr::gather(serie, value, O3, Radiation, `Wind speed`) %>% 
  ggplot(aes(x = date, y = value)) +
  geom_line() +
  geom_smooth(se = FALSE) +
  facet_wrap(~serie, nrow = 3, scales = "free_y") +
  theme_bw()
```

```{r}
df_tarde_DPII %>%
  mutate(month = lubridate::month(date),
         year = lubridate::year(date)) %>%
  filter(year %in% 2009:2012) %>% 
  ggplot(aes(x = as.factor(month), y = rd)) +
  geom_boxplot() +
  facet_wrap(~year, nrow = 4, scales = "free")
```


E o modelo

```{r}
fit <- lm(o3_mass_conc ~ tp + hm + rd + ws, data = df_tarde_DPII)
summary(fit)

df_tarde_DPII %>% 
  modelr::add_residuals(fit) %>% 
  ggplot(aes(x = date, y = resid)) +
  geom_point() +
  geom_smooth(se = FALSE) 
```

Ainda não conseguimos tirar a sazonilidade dos resíduos.

```{r}
fit <- lm(o3_mass_conc ~ tp + rd + ws + hm + hm:tp +  tp:rd +
            congestion_city, data = df_tarde_DPII)

df_tarde_DPII %>% 
  modelr::add_residuals(fit) %>% 
  ggplot(aes(x = date, y = resid)) +
  geom_point() +
  geom_smooth(se = FALSE) 
```

### GAM

Será que a relação entre as variáveis não é linear?

```{r}
df_tarde_DPII %>% 
  dplyr::select(date, O3 = o3_mass_conc, Temperature = tp, 
                Humidity = hm, Radiation = rd, `Wind speed` = ws) %>% 
  tidyr::gather(serie, value, Temperature,
                Humidity, Radiation, `Wind speed`) %>% 
  ggplot(aes(x = value, y = O3)) +
  geom_point() +
  geom_smooth(se = FALSE) +
  facet_wrap(~serie, scales = "free") +
  theme_bw()
```

Nos extremos, as relações parecem mudar. Vamos tentar ajustar um GAM.

```{r}
fit <- mgcv::gam(o3_mass_conc ~ s(tp) + s(hm) + s(rd) + s(ws),
                 data = df_tarde_DPII) 

df_tarde_DPII %>% 
  modelr::add_residuals(fit) %>% 
  ggplot(aes(x = date, y = resid)) +
  geom_point() +
  geom_smooth(se = FALSE) 
  
```

### VALORES PELA MANHÃ

Será que precisamos explicar também pelas medidas climáticas pela manhã?

```{r}
df_tarde_DPII %>%
  dplyr::select(date, O3 = o3_mass_conc, Temperature = morning_tp, 
                Humidity = morning_hm, Radiation = morning_rd, 
                `Wind speed` = morning_ws) %>% 
  tidyr::gather(serie, value, Temperature,
                Humidity, Radiation, `Wind speed`) %>% 
  ggplot(aes(x = value, y = O3)) +
  geom_point() +
  geom_smooth(se = FALSE) +
  facet_wrap(~serie, scales = "free") +
  theme_bw()
```

```{r}
fit <- mgcv::gam(o3_mass_conc ~ s(tp) + s(hm) + s(rd) + s(ws) +
              s(morning_tp) + s(morning_hm) + s(morning_rd) + 
              s(morning_ws), data = df_tarde_DPII)

df_tarde_DPII %>% 
  modelr::add_residuals(fit) %>% 
  ggplot(aes(x = date, y = resid)) +
  geom_point() +
  geom_smooth(se = FALSE) 
```



### Trânsito

```{r}
fit <- mgcv::gam(o3_mass_conc ~ s(tp) +  s(rd) + s(ws) +
                 s(morning_con_city)  + s(morning_hm) + s(morning_tp) +
                 s(morning_con_region) +  morning_pp,
                 data = df_tarde_DPII) 

df_tarde_DPII %>% 
  modelr::add_residuals(fit) %>% 
  ggplot(aes(x = date, y = resid)) +
  geom_point() +
  geom_smooth(se = FALSE) 
```


>> Analisar inversão térmica

## Dados Santana

```{r, message=FALSE}
df_tarde_Santana <- df_O3 %>%
  dplyr::filter(siteid == 2, hour %in% 12:16) %>% 
  dplyr::group_by(date) %>%
  dplyr::summarise_at(.vars = vars(o3_mass_conc, tp, rd, hm, ws, pp, share_gas,
                                   congestion_city, congestion_region),
                      .funs = funs(mean),
                      na.rm = TRUE) %>%  
  dplyr::ungroup()
```

## Dados {.smaller}

Vamos adicionar agora as médias no período da manhã (6h-10h). 

```{r}
medidas_manha <- df_O3 %>%
  dplyr::filter(siteid == 2, hour %in% 6:10) %>% 
  dplyr::group_by(date) %>%
  dplyr::summarise_at(.vars = vars(tp, rd, hm, ws, pp, 
                                   congestion_city, congestion_region),
                      .funs = funs(mean),
                      na.rm = TRUE)  %>%
  rename(morning_tp = tp,
         morning_rd = rd,
         morning_hm = hm,
         morning_ws = ws,
         morning_pp = pp,
         morning_con_city = congestion_city,
         morning_con_region = congestion_region)

df_tarde_Santana <- df_tarde_Santana %>%  
  left_join(medidas_manha, by = "date")

```

## Resíduos

Model: tp + rd + pp + ws + hm + traffic

```{r, echo = FALSE}
fit <- lm(o3_mass_conc ~ tp + morning_tp +
            rd + morning_rd + pp + morning_pp +
            ws + morning_ws + hm + morning_hm +
            congestion_city + morning_con_city, data = df_tarde_Santana)

df_tarde_Santana %>% 
  modelr::add_residuals(fit) %>% 
  ggplot(aes(x = date, y = resid)) +
  geom_point() +
  geom_smooth(se = FALSE) +
  theme_bw() +
  labs(x = "Year", y = "Residuals")
```

## GAM - Santana

Será que a relação entre as variáveis não é linear?

```{r}
df_tarde_Santana %>% 
  dplyr::select(date, O3 = o3_mass_conc, Temperature = tp, 
                Humidity = hm, Radiation = rd, `Wind speed` = ws) %>% 
  tidyr::gather(serie, value, Temperature,
                Humidity, Radiation, `Wind speed`) %>% 
  ggplot(aes(x = value, y = O3)) +
  geom_point() +
  geom_smooth(se = FALSE) +
  facet_wrap(~serie, scales = "free") +
  theme_bw()
```

## Resíduos

DPII
GAM: s(tp), s(rd), s(ws), s(hm), s(traffic), pp

```{r}
fit <- mgcv::gam(o3_mass_conc ~ s(tp) + s(morning_tp) + s(rd) + 
                   s(morning_rd) + s(ws) + s(morning_ws) + 
                   s(hm) + s(morning_hm) + s(congestion_city) +
                   s(morning_con_city),
                 data = df_tarde_Santana) 

df_tarde_Santana %>% 
  modelr::add_residuals(fit) %>% 
  ggplot(aes(x = date, y = resid)) +
  geom_point() +
  geom_smooth(se = FALSE) 
  
```
