---
title: "Poluição do ar durante a greve dos caminhoneiros"
output: 
  flexdashboard::flex_dashboard
---

```{r, include=FALSE}
source("preamble.R")
```

CO
=====================================  

Column {data-width=500} {.tabset}
-------------------------------------
    
### Média diária das 7h-11h
    
```{r}
df %>%
  filter(!dayofweek %in% c("sáb","dom")) %>% 
  make_grid_plot("CO", 7:11)
```


### Média diária das 18h-24h

```{r}
df %>% 
  filter(!dayofweek %in% c("sáb","dom")) %>% 
  make_grid_plot("CO", 18:24)
```

Column {data-width=500} {.tabset}
-------------------------------------

### Média das médias diárias das 7h-11h
    
```{r}
make_bar_plot(df, "CO", 7:11)
```


### Média das médias diárias das 18h-24h

```{r}
make_bar_plot(df, "CO", 18:24)
```

O3
=====================================  

Column {data-width=500} 
-------------------------------------

### Média diária das 12h-17h

```{r}
df %>%
  filter(!stationname == "Osasco") %>% 
  make_grid_plot("O3", 12:17)
```

Column {data-width=500} 
-------------------------------------

### Média das médias diárias das 12h-17h

```{r}
make_bar_plot(df, "O3", 12:17)
```

NO
=====================================

Column {data-width=500} 
-------------------------------------

### Média diária das 7h-11h

```{r}
df %>% 
  filter(!dayofweek %in% c("dom")) %>% 
  make_grid_plot("NO", 7:11)
```

Column {data-width=500} 
-------------------------------------

### Média das médias diárias das 7h-11h

```{r}
make_bar_plot(df, "NO", 7:11)
```


NO2
=====================================

Column {data-width=500} 
-------------------------------------

### Média diária das 8h-20h

```{r}
df %>% 
  filter(!dayofweek %in% c("sab", "dom")) %>% 
  make_grid_plot("NO2", 8:20)
```

Column {data-width=500} 
-------------------------------------

### Média das médias diárias das 8h-20h

```{r}
make_bar_plot(df, "NO2", 12:17)
```


PM2.5
=====================================

Column {data-width=500} {.tabset}
-------------------------------------

### Média diária das 1h-9h

```{r}
df %>% 
  filter(!dayofweek %in% c("dom")) %>% 
  make_grid_plot("MP2.5", c(1:9))
```

### Média diária das 19h-24h

```{r}
df %>% 
  filter(!dayofweek %in% c("dom")) %>% 
  make_grid_plot("MP2.5", c(19:24))
```

Column {data-width=500} {.tabset}
-------------------------------------

### Média das médias diárias das 1h-9h

```{r}
make_bar_plot(df, "MP2.5", c(1:9))
```

### Média das médias diárias das 19h-24h

```{r}
make_bar_plot(df, "MP2.5", c(19:24))
```

PM10
=====================================  

Column {data-width=500} 
-------------------------------------

### Média diária das 5h-24h

```{r}
df %>%
  filter(!stationname == "Ibirapuera") %>% 
  make_grid_plot("MP10", 5:24)
```

Column {data-width=500} 
-------------------------------------

### Média das médias diárias das 5h-24h

```{r}
make_bar_plot(df, "MP10", c(5:24))
```
