---
title: "Ozônio e saúde pública"
author: "William Amorim"
date: "March 7, 2018"
output: html_document
---

```{r setup, include=FALSE}
knitr::opts_chunk$set(echo = TRUE)
```
Segundo a Organização Mundial da Saúde (OMS), os níveis de ozônio (média móvel de 8 horas) devem ser mantidos abaixo de 100 $\mu g/m^3$. No estado de São Paulo, adotou-se em 2013 o padrão de 140 $\mu g/m^3$, com metas para chegar no valor referido pela OMS nos anos subsequentes. O padrão de 2013 continua sendo o valor vigente. Para mais informações sobre os padrões de qualidade do ar, acesse http://cetesb.sp.gov.br/ar/padroes-de-qualidade-do-ar/.

Usando esses valores como referência, podemos avaliar quantos dias o ozônio alcançou concentrações acima dos limites recomendados.

```{r}
df_tarde_DPII %>% 
  mutate(OMS = ifelse(o3_mass_conc > 100, "Yes", "No"),
         SP = ifelse(o3_mass_conc > 140, "Yes", "No")) %>%
  gather(standard, over_limit, OMS, SP) %>% 
  group_by(standard) %>%
  na.omit %>% 
  count(over_limit)
```

De 2008 a 2013, tivemos 202 dias (13,4%) com concentração de ozônio acima do limite estabelecido pela OMS e 31 dias (2%) acima do limite estabelecido pelo governo de SP.

Podemos pensar agora em que meses ocorrem essas máximas e também quais dias da semana elas são mais frequentes.

```{r}
df_DPII %>% 
  select(date, month) %>%
  distinct(date, .keep_all = TRUE) %>% 
  inner_join(df_tarde_DPII, by = "date") %>% 
  mutate(OMS = ifelse(o3_mass_conc > 100, "Yes", "No"),
         SP = ifelse(o3_mass_conc > 140, "Yes", "No")) %>%
  gather(standard, over_limit, OMS, SP) %>%
  mutate(month = as.factor(month)) %>% 
  filter(over_limit == "Yes") %>% 
  na.omit %>% 
  ggplot(aes(x = month, fill  = standard)) +
  geom_bar(position = "dodge")
  
```

As maiores incidências ocorrem nos meses de setembro a novembro. As menores, de abril a julho.

Agora em relação ao dia da semana.

```{r}
df_DPII %>% 
  select(date, dayofweek) %>%
  distinct(date, .keep_all = TRUE) %>% 
  inner_join(df_tarde_DPII, by = "date") %>% 
  mutate(OMS = ifelse(o3_mass_conc > 100, "Yes", "No"),
         SP = ifelse(o3_mass_conc > 140, "Yes", "No")) %>%
  gather(standard, over_limit, OMS, SP) %>%
  mutate(dayofweek = as.factor(dayofweek)) %>% 
  filter(over_limit == "Yes") %>% 
  na.omit %>% 
  ggplot(aes(x = dayofweek, fill  = standard)) +
  geom_bar(position = "dodge")
```

Mais uma vez, vemos que sábado e domingo são os dias mais críticos.