---
title: "Ozônio e clima (2008-2013)"
output: ioslides_presentation
---

```{r setup, include=FALSE}
knitr::opts_chunk$set(echo = TRUE,
                      message = FALSE,
                      warning = FALSE)
```

```{r, echo = FALSE}
library(tidyverse)
```

## Problema

Investigar a relação entre ozõnio e clima na cidade de São Paulo usando dados de 2008 a 2013.

## Dados {.smaller}

```{r, eval = FALSE, include=FALSE}
# Filtra a base original
readr::read_csv("../data/artaxo-salvo-geiger/dados_originais.csv") %>% 
  dplyr::mutate(date = lubridate::ymd(stringr::str_c(year, month, day, sep = "-"))) %>% 
  dplyr::select(date, hour, 
         siteid, 
         o3_mass_conc,
         tp, hm, rd, ws, pp,
         dv_ti_0to199m_9am, dv_ti_200to499m_9am) %>% 
  readr::write_rds(path = "data/df_O3_clima_2008_2013.rds", compress = "gz")
```

Vamos utilizar a média diária de ozônio medido entre 12h e 17h, focando inicialmente na estação Dom Pedro II.

```{r, message=FALSE}
df_O3 <- readr::read_rds("data/df_O3_clima_2008_2013.rds")

df_tarde_DPII <- df_O3 %>%
  dplyr::filter(siteid == 1, hour %in% 12:16) %>% 
  dplyr::group_by(date) %>%
  dplyr::summarise_at(.vars = vars(o3_mass_conc, tp, rd, hm, ws, pp,
                                   dv_ti_0to199m_9am, dv_ti_200to499m_9am),
                      .funs = funs(mean),
                      na.rm = TRUE) %>%  
  dplyr::ungroup()
```

## Dados {.smaller}

Vamos adicionar agora as médias no período da manhã (6h-10h). 

```{r}
medidas_manha <- df_O3 %>%
  dplyr::filter(siteid == 1, hour %in% 6:10) %>% 
  dplyr::group_by(date) %>%
  dplyr::summarise_at(.vars = vars(tp, rd, hm, ws, pp),
                      .funs = funs(mean),
                      na.rm = TRUE)  %>%
  rename(morning_tp = tp,
         morning_rd = rd,
         morning_hm = hm,
         morning_ws = ws,
         morning_pp = pp)

df_tarde_DPII <- df_tarde_DPII %>%  
  left_join(medidas_manha, by = "date")
```


## Temperatura

```{r, echo = FALSE}
df_tarde_DPII %>% 
  dplyr::select(date, O3 = o3_mass_conc, 
                `Afternoon Temperature` = tp,
                `Moorning Temperature` = morning_tp) %>% 
  tidyr::gather(serie, value, O3, 
                `Afternoon Temperature`, `Moorning Temperature`) %>% 
  ggplot(aes(x = date, y = value)) +
  geom_line() +
  geom_smooth(se = FALSE) +
  facet_wrap(~serie, nrow = 3, scales = "free_y") +
  theme_bw() +
  labs(x = "Year", y = "Value")
```

## Temperatura (ridge graph) {.smaller}

```{r}
library(ggridges)

df_tarde_DPII %>% 
  dplyr::select(date,
                `Afternoon Temperature` = tp,
                `Moorning Temperature` = morning_tp) %>% 
  tidyr::gather(serie, value,
                `Afternoon Temperature`, 
                `Moorning Temperature`) %>%
  mutate(month = lubridate::month(date),
         month = as.factor(month)) %>% 
ggplot(aes(x = value, y = month, fill = month)) + 
  geom_density_ridges(show.legend = FALSE) +
  facet_wrap(~serie, ncol = 2, scales = "free") +
  labs(y = "Month", x = "Celsius") +
  theme_bw()
```


## Radiação {.smaller}

```{r, echo = FALSE}
df_tarde_DPII %>% 
  dplyr::select(date, O3 = o3_mass_conc, 
                `Afternoon Radiation` = rd,
                `Moorning Radiation` = morning_rd) %>% 
  tidyr::gather(serie, value, O3, 
                `Afternoon Radiation`, `Moorning Radiation`) %>% 
  ggplot(aes(x = date, y = value)) +
  geom_line() +
  geom_smooth(se = FALSE) +
  facet_wrap(~serie, nrow = 3, scales = "free_y") +
  theme_bw() +
  labs(x = "Year", y = "Value")
```

## Chuva {.smaller}

```{r, echo = FALSE}
df_tarde_DPII %>% 
  dplyr::select(date, O3 = o3_mass_conc, 
                `Afternoon Precipitation` = pp,
                `Moorning Precipitation` = morning_pp) %>% 
  tidyr::gather(serie, value, O3, 
                `Afternoon Precipitation`, `Moorning Precipitation`) %>% 
  ggplot(aes(x = date, y = value)) +
  geom_line() +
  geom_smooth(se = FALSE) +
  facet_wrap(~serie, nrow = 3, scales = "free_y") +
  theme_bw() +
  labs(x = "Year", y = "Value")
```

## Dados

```{r, echo=FALSE}
df_tarde_DPII <- df_tarde_DPII %>% 
mutate(pp = ifelse(pp == 0, "Não", "Sim"),
         morning_pp = ifelse(morning_pp == 0, "Não", "Sim"))
```


## Chuva {.smaller}

```{r, echo=FALSE}
df_tarde_DPII %>%
  select(date, o3_mass_conc, pp, morning_pp) %>% 
  na.omit %>% 
  gather(period, precipitation, pp, morning_pp) %>% 
  ggplot(aes(x = period, y = o3_mass_conc, fill = precipitation)) +
  geom_boxplot() +
  theme_bw() +
  labs(fill = "Precipitation", y = "Ozone", x = "Period") +
  scale_x_discrete(labels = c("Morning", "Afternoon"))
```

## Velocidade do vento {.smaller}


```{r, echo = FALSE}
df_tarde_DPII %>% 
  dplyr::select(date, O3 = o3_mass_conc, 
                `Afternoon Wind speed` = ws,
                `Moorning Wind speed` = morning_ws) %>% 
  tidyr::gather(serie, value, O3, 
                `Afternoon Wind speed`, `Moorning Wind speed`) %>% 
  ggplot(aes(x = date, y = value)) +
  geom_line() +
  geom_smooth(se = FALSE) +
  facet_wrap(~serie, nrow = 3, scales = "free_y") +
  theme_bw() +
  labs(x = "Year", y = "Value")
```


## Umidade {.smaller}

```{r, echo = FALSE}
df_tarde_DPII %>% 
  dplyr::select(date, O3 = o3_mass_conc, 
                `Afternoon Humidity` = hm,
                `Moorning Humidity` = morning_hm) %>% 
  tidyr::gather(serie, value, O3, 
                `Afternoon Humidity`, `Moorning Humidity`) %>% 
  ggplot(aes(x = date, y = value)) +
  geom_line() +
  geom_smooth(se = FALSE) +
  facet_wrap(~serie, nrow = 3, scales = "free_y") +
  theme_bw() +
  labs(x = "Year", y = "Value")
```

## Inversão térmica

```{r, echo = FALSE}
df_tarde_DPII %>%
  select(date, o3_mass_conc, dv_ti_0to199m_9am, dv_ti_200to499m_9am) %>% 
  na.omit %>% 
  gather(period, inversao, dv_ti_0to199m_9am, dv_ti_200to499m_9am) %>%
  mutate(inversao = as.factor(inversao)) %>% 
  ggplot(aes(x = period, y = o3_mass_conc, fill = inversao)) +
  geom_boxplot() +
  theme_bw() +
  labs(fill = "Thermal inversion", y = "Ozone", x = "Period") +
  scale_x_discrete(labels = c("Morning", "Afternoon")) +
  scale_fill_discrete(labels = c("No", "Yes"))
```