---
title: "Web scraping CETESB"
author: "William Amorim"
output: html_document
---

```{r setup, include=FALSE}
knitr::opts_chunk$set(echo = TRUE)
```

Vamos fazer o web scraping para coletar dados de poluição do ar mais facilmente do site da CETESB.

Primeiro, como o sistema Qualar existe login (?), precisamos capturar o cookie do site para manter a sessão com o login.  

```{r}
library(magrittr)
library(httr)

res <- GET("http://qualar.cetesb.sp.gov.br/qualar/home.do")
my_cookie <- cookies(res)$value %>% purrr::set_names(cookies(res)$name)

# url <- "http://qualar.cetesb.sp.gov.br/qualar/home.do"
# session <- rvest::html_session(url)
# 
# form <- rvest::html_form(xml2::read_html(url))[[1]]
# 
# filled_form <- rvest::set_values(form,
#                                  cetesb_login = "thewilliam89@gmail.com",
#                                  cetesb_password  = "wouldy0ukindly?")
# 
# login <- rvest::submit_form(session, filled_form)
```

Agora, precisamos enviar uma requisição POST para fazer o login e acessar o sistema.

```{r}
url <- "http://qualar.cetesb.sp.gov.br/qualar/autenticador"

res <- POST(
  url, 
  body = list(
    cetesb_login = "thewilliam89@gmail.com",
    cetesb_password = "",
    enviar = "OK"
  ), 
  encode = "form",
  set_cookies(my_cookie)
)
```

Então, fazemos uma requisão POST para acessar os dados. Nessa requisição, precisamos definir quais dados queremos acessar.

```{r}
url <- "http://qualar.cetesb.sp.gov.br/qualar/exportaDados.do"

res <- POST(
  url,
  query = list(method = "pesquisar"),
  body = list(
    irede = "A",
    dataInicialStr  = "04/03/2018",
    dataFinalStr = "05/03/2018",
    cDadosInvalidos = "on",
    iTipoDado = "P",
    estacaoVO.nestcaMonto = "Parque D. Pedro II",
    parametroVO.nparmt = "63"
  ),
  encode = "form",
  set_cookies(my_cookie),
  write_disk("teste.html", overwrite = TRUE)
)
```

Agora precisamos pegar a tabela dentro do arquivo html.

```{r}
content(res) %>% 
  rvest::html_table(fill = TRUE) %>%
  extract2(2)
```

Tabela com ids.

```{r}
readr::read_delim("data/param_ids", delim = " ") %>% 
  readr::write_csv(path = "data/param_ids.csv")
```

